【裁判字號】    98,交聲,2376
【裁判日期】    980924
【裁判案由】    聲明異議
【裁判全文】
臺灣高雄地方法院交通事件裁定        98年度交聲字第2376號
原處分機關  高雄市政府交通局
異  議  人
即受處分人  曾美鈴
上列受處分人因違反道路交通管理處罰條例案件，對於高雄市政
府交通局中華民國98年8 月11日違反道路交通管理事件裁決書（
原處分案號：高市交裁字第裁32－B00000000 號），聲明異議，
本院裁定如下：
    主  文
異議駁回。
    理  由
一、原處分意旨略以：異議人即受處分人曾美鈴（下稱異議人）
    於民國97年12月15日上午9 時59分許，將其所有車號ZK–
    6635號自小客車停放在高雄市○○○街與林南街口之身心障
    礙者專用停車位內，因有「佔用殘障格位停車格位」之違規
    事由，經警逕行舉發，並依法拖吊，嗣經異議人於98年7 月
    6 日提出申訴，案經舉發單位調查結果，仍認異議人有上開
    違規情事，原處分機關乃依道路交通管理處罰條例第56條第
    1 項第10款之規定，於98年8 月11日裁處異議人罰鍰新臺幣
    （下同）1,200 元在案。
二、聲明異議意旨係以：異議人於97年12月15日載送父親返家，
    於下車時忘記將殘障識別證置於車窗，並非無權停放，且異
    議人因車輛遭拖吊已繳納拖吊費及保管費，實如同間接強制
    執行之代執行；依行政罰法第4 條規定違反行政法上義務之
    處罰，以行為時之法律有明文規定者為限，而法律並無明文
    規定未放置識別證之處罰條例，處罰單位不宜擴張解釋；又
    依照交通管理處罰條例之規定，對無權停放佔用車位者，處
    600 元以上1,200 元以下罰鍰，而處罰單位以最高額處罰，
    令人有為錢而罰之感受。異議人實因攙扶受復健之家負，以
    致一時疏忽未將身心障礙者專用停車位識別證掛置於車窗，
    並非無權佔用，有身心障礙者專用停車位識別證及身心障礙
    手冊可證，為此聲明異議，請求撤銷原處分等語。
三、按「公共停車場應保留百分之2 比例做為身心障礙者專用停
    車位，車位未滿50個之公共停車場，至少應保留1 個身心障
    礙者專用停車位。非領有專用停車位識別證明之身心障礙者
    或其家屬，不得違規佔用。前項身心障礙者專用停車位之設
    置地點、空間規劃、使用方式、識別證明之核發及違規佔用
    之罰則等由中央主管機關會同交通、營建等相關單位定之」
    、「使用身心障礙者專用停車位者，除掛有專用牌照之車輛
    外，應將專用停車位識別證置於汽車擋風玻璃明顯處或黏貼
    於機車車首，以供查核檢驗。」身心障礙者保護法笫48條及
    身心障礙者專用停車位設置管理辦法笫9 條笫1 項分別定有
    明文。又按「汽車駕駛人停車時，有下列情形之一者，處新
    臺幣600 元以上1,200 元以下罰鍰：…（十）、於身心障礙
    專用停車位違規停車。」、「第1 項第10款應以最高額處罰
    之。」道路交通管理處罰條例笫56條笫1 項笫10款、第4 項
    分別定有明文。
四、經查：
（一）本件異議人所有之上開車號ZK–6635號自用小客車，確有
      於97年12月15日上午9 時59分許，停放在高雄市○○○街
      與林南街口之身心障礙者專用停車位內，而於停放時未依
      規定在該車輛擋風玻璃前放置身心障礙者專用停車位識別
      證（下稱專用停車位識別證），而為警逕行舉發，並依法
      拖吊之事實，為異議人自承在卷，並有舉發違反道路交通
      管理事件通知單、送達證書、違規採證照片4 張在卷可稽
      ，上揭事實，要堪認定。
（二）異議人雖以上情置辯。惟查，身心障礙者專用停車位設置
      管理辦法之立法目的，主要在於維護身心障礙者之合法權
      益及生活，保障其公平參與社會生活之機會，結合政府及
      民間資源，規劃並推行各項扶助及福利措施，乃在身心障
      礙者保護法第48條授權訂定身心障礙者專用停車位設置管
      理辦法。而專用停車位識別證應由身心障礙者本人親自持
      用或家屬乘載身心障礙者本人時持用。前項家屬如未乘載
      身心障礙者本人時，不得使用專用停車位識別證。掛有專
      用牌照之車輛，由身心障礙者本人使用或乘載身心障礙者
      本人時，得使用身心障礙者專用停車位。身心障礙者專用
      停車位設置管理辦法第12條亦有明文。考其立法意旨，乃
      在於藉由專用停車位識別證之查核，以檢驗殘障車位實際
      佔用者之身分，確保使用殘障車位之人為身心障礙者，防
      止一般民眾駕駛身心障礙車輛或一般車輛而佔用殘障車位
      ，破壞立法美意。為維護身心障礙者之權益，主管機關自
      須為必要之管理措施，且此必要之管理措施自應一體適用
      於所有身心障礙者。從而，汽車駕駛人搭載之家屬縱使於
      身分上符合將車輛停放於身心障礙者專用停車位之規定，
      惟如其未依規定將專用停車位識別證放置於車內擋風玻璃
      明顯處時，將使查核之員警無法判定該車是否屬於已登記
      身心障礙車輛，及該車實際駕駛人或車上之人是否為身心
      障礙者。本件異議人之公公吳作金雖領有身心障礙手冊，
      異議人亦領有專用停車位識別證，有中華民國身心障礙手
      冊及身心障礙者專用停車位識別證影本附卷可參，惟異議
      人於上揭時、地，停放上開自小客車之際，既未將所持用
      之專用停車位識別證置於汽車擋風玻璃明顯處，已使查核
      之員警無從認定當時實際駕駛車輛者為身心障礙者本人或
      其家屬，致無從判別是否有權停放佔用該停車位，揆前開
      說明，其未將身心障礙者專用停車位識別證置放於擋風玻
      璃，即將該自小客車停放於身心障礙專用停車位之行為，
      仍與法有違。異議人以其確實領有專用停車位識別證，依
      法可停於身心障礙專用停車位，非無權佔用，不因未將身
      心障礙者專用停車位識別證掛置於擋風玻璃即認違規一節
      置辯，要無足採，其前揭違規情事，至臻明確。又異議人
      因上開違規行為致車輛遭拖吊，所繳交之拖吊費及保管費
      ，並非本件交通違規行為本身所受之行政處罰，與原處分
      機關裁處之罰鍰無涉，自不因此而減免其責任。另依道路
      交通管理處罰條例，違反上開規定應處以最高額即1,200
      元，是原處分機關所裁處之罰鍰金額，於法有據。
五、綜上所述，異議人確有如舉發違反道路交通管理事件通知單
    所載之違規事實，應可認定。原處分機關據以援引上開規定
    ，裁處異議人罰鍰1,200 元，核無不當，本件異議為無理由
    ，應予駁回。
六、據上論斷，應依道路交通案件處理辦法第19條，裁定如主文
    。
中    華    民    國    98    年    9     月    24    日
                  交通法庭      法  官  王靖茹
以上正本證明與原本無異。
如不服本裁定，應於收受送達後5 日內向本院提出抗告狀。
中    華    民    國    98    年    9     月    24    日
                                書記官  陳鈺甯


司法院資訊處製作；財團法人民間司法改革基金會備份。
